【裁判字號】    98,交抗,674
【裁判日期】    980930
【裁判案由】    聲明異議
【裁判全文】
臺灣高等法院高雄分院刑事裁定         98年度交抗字第674號
抗 告 人  交通部公路總局高雄區監理所
代 表 人  乙○○
受處分人  甲○○
上列抗告人因違反道路交通管理處罰條例事件聲明異議案件，不
服臺灣高雄地方法院中華民國98年8 月30日裁定（98年度交聲字
第2113號），提起抗告，本院裁定如下：
    主  文
抗告駁回。
    理  由
一、本件抗告意旨略以：(一)按行政罰法第26條固規定：一行為同
    時觸犯刑事法律及違反行政法上義務規定者，依刑事法律處
    罰之。但其行為應處以其他種類行政罰或得沒入之物而未經
    法院宣告沒收者，亦得裁處之。前項行為如經不起訴處分或
    為無罪、免訴、不受理、不付審理之裁判確定者，得依違反
    行政法上義務規定裁處之。緩起訴係一種特殊的處遇措施，
    並非刑罰，上開規定並未將緩起訴列入，自不能將條文中之
    「不起訴處分」範圍擴及性質並不相同之緩起訴。(二)且緩起
    訴並非「有罪判決」，依民國95年7月1日施行之道路交通管
    理處罰條例第35條第8 項規定之「經裁判確定處以罰金」，
    所稱經罰金裁判確定者，當不包括緩起訴之情形。是受處分
    人既已經檢察官為緩起訴處分，即形同不起訴，自應有行政
    罰法第26條第2 項規定之適用。原裁定撤銷「原處分關於罰
    鍰逾新臺幣（下同）9,500 部分」而另為不罰之諭知，自屬
    未當。爰提抗告請撤銷原裁定，另為適法之裁定。
二、經查：本件異議人即受處分人甲○○於96年4月2日凌晨零時
    6分許，駕駛車號1522-GP號自用小客車，行經高雄縣鳳山市
    ○○路近凱旋橋處，因跨越對向車道，與沿鳳山市○○路由
    東往西方向行駛，由柯武良駕駛之車牌號碼9857-JR 自用小
    客車發生碰撞，經警實施酒精濃度測試，經呼氣測得其酒精
    值為每公升0.89毫克，並經警以受處分人犯刑法第185 條之
    3 公共危險罪，以96年度偵字第11533 號為緩起訴處分，緩
    起訴期間為1 年，並命應向國庫支付40,000元，受處分人已
    於96年7 月18日繳納完畢，且上開交通違規行為並經交通部
    公路總局高雄區監理所裁決處罰鍰49,500元整等事實，為受
    處分人所不爭執，且有交通部公路總局高雄區監理所高監營
    裁字第裁80-NO0000000號違反道路交通管理事件裁決書、高
    雄縣政府警察局舉發違反道路交通管理事件通知單、酒測紀
    錄單、臺灣高雄地方法院檢察署檢察官96年度偵字第 11533
    號緩起訴處分書及該署自行收納款項統一收據各1 份附卷可
    參。又本件緩起訴已告確定，且緩起訴期間屆滿，未經撤銷
    原處分等情，亦有臺灣高等法院被告前案紀錄表在卷可證。
三、按觸犯刑事法律之犯罪行為，除得經檢察官之起訴，並由法
    院審理後，為有罪科刑、無罪、免訴、不受理、不付審理之
    裁判外，如檢察官認該行為所涉為死刑、無期徒刑或最輕本
    刑3 年以上有期徒刑以外之罪，於參酌刑法第57條所列事項
    及公共利益之維護，認以緩起訴為適當者，得定1 年以上 3
    年以下之緩起訴期間為緩起訴處分，並同時命被告為一定之
    金錢給付，因該金錢給付係附隨於緩起訴處分之負擔，性質
    上雖非刑罰，惟就被告而言，仍不無被強制剝奪財產權之性
    質，仍屬其為犯罪所付出之代價，其於刑事訴訟程序中由檢
    察官命被告支付一定金額，乃剝奪其財產權之處罰，雖與刑
    法中罰金刑有異，無須經法院判決，應認仍屬被告犯罪，依
    刑事法律所為之處罰，而屬行政罰法第26條第1 項規定：「
    一行為同時觸犯刑事法律及違反行政法上義務規定者，依刑
    事法律處罰之」，所稱之「依刑事法律處罰之」。
四、本件受處分人違反道路交通管理處罰條例第35條第1項第1款
    之酒後駕車違規情節甚為明確。而本條所規定之裁處，除罰
    緩外，尚有吊扣駕照、移置保管車輛等處分，前者係對於過
    去違反義務行為處罰之秩序罰，後者則為對於預防將來再犯
    危險之管制罰；而對違規者科處行政秩序罰，與刑事制裁所
    欲達到保護交通安全之目的相同，是則處以較重之刑事制裁
    已足，無重複處罰之必要。從而，本諸前揭行政罰法第26條
    第1 項本文之意旨，本件對於性質相同之金錢裁罰，已經檢
    察官處以具有實質刑事處罰性質之緩起訴處分（並向國庫繳
    納一定金額），即不得就同一違規事實再處以相同類型之行
    政秩序罰。原處分機關就此未予詳查，仍對受處分人科處罰
    鍰49,500元，即有未恰。
五、惟受處分人所支付之緩起訴處分金僅40,000元，參照上開處
    罰條例第35條第8項、第92條第3項規定意旨及違反道路交通
    管理事件統一裁罰基準表之裁罰標準，本件受處分人經檢測
    其酒精濃度達每公升0.89毫克，有呼氣酒精濃度檢測表影本
    1 紙附卷可佐，則依前揭道路交通管理事件統一裁罰基準表
    ，其最低裁罰基準即為49,500元，故受處分人尚須補繳不足
    部分之罰鍰9,500 元〔即49,500－40,000＝9,500 〕，始為
    適法，原處分機關逕以受處分人酒精濃度超過規定標準，對
    其裁處罰鍰超過9,500 元部分，尚有未恰。
六、原審因而撤銷原處分其中罰鍰40,000元部分（即逾9,500 元
    部分。至於原處分罰鍰9,500 元部分仍由受處分人繳交），
    另諭知「上開撤銷部分，不罰」，以資適法。至於原處分罰
    鍰9,500 元部分，則認異議並無理由，而為駁回之諭知。經
    核原裁定並無違誤。抗告人仍執陳詞提起抗告，並無理由，
    應予駁回。
七、據上論結，應依道路交通案件處理辦法第26條，刑事訴訟法
    第412 條，裁定如主文。
中    華    民    國    98    年    9     月    30    日
                  刑事第三庭  審判長法  官    莊崑山
                                    法  官    莊松泉
                                    法  官    唐照明
以上正本證明與原本無異。
不得再抗告。
中    華    民    國    98    年    9     月    30    日
                                    書記官    黃琳群


司法院資訊處製作；財團法人民間司法改革基金會備份。
